【裁判字號】    99,上訴,857
【裁判日期】    990420
【裁判案由】    違反槍砲彈藥刀械管制條例
【裁判全文】
臺灣高等法院刑事判決              99年度上訴字第857 號
上  訴  人
即  被  告  甲○○
上列上訴人因違反槍砲彈藥刀械管制條例案件，不服臺灣臺北地
方法院98年度訴字第1989號，中華民國99年1 月7 日第一審判決
（起訴案號：臺灣臺北地方法院檢察署98年度偵字第24727 號）
，提起上訴，本院判決如下：
    主  文
上訴駁回。
    理  由
一、依刑事訴訟法第350條、第361條、第362條、第367條規定，
    不服地方法院之第一審判決而上訴者，須提出上訴書狀，並
    應敘述具體理由，為上訴必備之程式；其所提出之書狀未敘
    述上訴理由，或僅曾以言詞陳述上訴理由者，均應於上訴期
    間屆滿後20日內補提理由書於第一審法院。第一審法院經形
    式審查，認逾期未補提上訴理由者，應定期間先命補正；逾
    期未補正者，為上訴不合法律上之程式，應以裁定駁回。倘
    已提出上訴理由，但所提非屬具體理由者，則由第二審法院
    以上訴不合法律上之程式，判決駁回。而所謂具體理由，必
    係依據卷內既有訴訟資料或提出新事證，指摘或表明第一審
    判決有何採證認事、用法或量刑等足以影響判決本旨之不當
    或違法，而構成應予撤銷之具體事由，始克當之（例如：依
    憑證據法則具體指出所採證據何以不具證據能力，或依憑卷
    證資料，明確指出所為證據證明力之判斷如何違背經驗、論
    理法則）；倘僅泛言原判決認定事實錯誤、違背法令、量刑
    失之過重或輕縱，而未依上揭意旨指出具體事由，或形式上
    雖已指出具體事由，然該事由縱使屬實，亦不足以認為原判
    決有何不當或違法者（例如：對不具有調查必要性之證據，
    法院未依聲請調查亦未說明理由，或援用證據不當，但除去
    該證據仍應為同一事實之認定），皆難謂係具體理由，俾與
    第二審上訴制度旨在請求第二審法院撤銷、變更第一審不當
    或違法之判決，以實現個案救濟之立法目的相契合，並節制
    濫行上訴，最高法院97年度台上字第892號判決意旨參照。
二、原審判決認上訴人即被告甲○○明知未經主管機關許可，不
    得持有可發射子彈具有殺傷力之改造手槍及制式子彈，竟未
    經許可，於民國95年10月間某日，在臺北縣三重市○○路與
    三和路口，向真實姓名、年籍均不詳綽號「阿龍」之成年男
    子，以新臺幣（下）3萬元購得仿BERETTA廠92FS型半自動手
    槍製造之改造手槍1枝（槍枝管制編號：0000000000號，含
    彈匣1個）及制式子彈9顆（口徑為9MM）而無故持有。嗣於
    98 年10月14日上午凌晨2時許，因攜帶上開槍彈行經臺北市
    中山區○○○路353巷口時，為警盤查查獲，並當場扣得上
    開槍彈，始查知上情。上揭事實，業據被告甲○○迭於警詢
    、偵查及原審審理時坦承不諱，經將扣案槍彈送內政部警政
    署刑事警察局（下稱刑事警察局）分別以檢視法、性能檢驗
    法、試射法鑑定結果，認該送鑑手槍1枝，係改造手槍，由
    仿BERETTA廠92 FS型半自動手槍製造之槍枝，換裝土造金屬
    槍管而成，擊發功能正常，可供擊發適用子彈使用，認具殺
    傷力；而送鑑子彈9顆，認均係口徑9mm制式子彈，經採樣3
    顆試射，可擊發，均具殺傷力等情，有刑事局98年12月26日
    刑鑑字第098014 6334號鑑驗書1份在卷可稽（見98年度偵字
    第24727號偵查卷第39頁、第40頁），是被告任意性自白，
    核與事實相符，應堪採信。爰審酌被告未經許可長期持有槍
    彈，且於深夜時分仍持槍彈在外遊蕩，破壞社會秩序，行為
    確有不當，惟念其素無前科，且犯後自始坦承犯行，現有正
    當工作，已有悔意，復衡其持有槍彈之數量、方式、犯罪所
    生之危害，並參酌檢察官求處有期徒刑4年及辯護人請求依
    刑法第59條之規定酌減其刑等一切情狀，認本案若無刑法第
    59 條之適用，檢察官之求刑則有過重，而量處被告有期徒
    刑3 年1月，併科罰金新臺幣3萬元，如易服勞役以新臺幣1
    千元折算1日。
三、本件上訴人即被告甲○○不服原判決，於99年1 月22日具狀
    提起第二審上訴，嗣於同年2 月11日補陳上訴理由，其上訴
    意旨略以: 槍砲彈藥管制條例中所稱「殺傷力」，係指槍砲
    在正常使用狀態下具有發射子彈或金屬而可穿入人體皮肉層
    之動能者而言，原審未查本件扣案槍械是否於正常使用下會
    因子彈爆炸高壓造成槍管爆裂? 如不使用適用之子彈是否具
    有殺傷力等情事，僅依刑事局之鑑定報告，即認被告持有者
    係具殺傷力之改造槍枝，猶嫌速斷，爰依法提起上訴等語。
四、經查，被告甲○○明知未經主管機關許可，不得持有可發射
    子彈具有殺傷力之改造手槍及制式子彈，竟未經許可，於民
    國95年10月間某日，在臺北縣三重市○○路與三和路口，向
    真實姓名、年籍均不詳綽號「阿龍」之成年男子，以3萬元
    購得仿BERETTA廠92FS型半自動手槍製造之改造手槍1枝（槍
    枝管制編號：0000000000號，含彈匣1個）及制式子彈9顆（
    口徑為9MM）而無故持有。嗣於98年10月14日上午凌晨2時許
    ，因攜帶上開槍彈行經臺北市中山區○○○路353巷口時，
    為警盤查查獲，始查知上情。上揭事實，業據被告迭於警詢
    、偵查及原審審理時均坦承不諱，經將扣案槍彈送刑事警察
    局分別以檢視法、性能檢驗法、試射法鑑定結果，認該送鑑
    手槍1枝，係改造手槍，由仿BERETTA廠92FS型半自動手槍製
    造之槍枝，換裝土造金屬槍管而成，擊發功能正常，可供擊
    發適用子彈使用，認具殺傷力；送鑑子彈九顆，認均係口徑
    9mm制式子彈，採樣3顆試射，可擊發，均具殺傷力等情，有
    刑事局98年12月26日刑鑑字第0980146334號鑑驗書1份在卷
    可稽（見98年度偵字第24727號偵查卷第39頁），該鑑驗書
    係刑法第10條第3項所稱之公文書，具一定之公信力，應堪
    作為認定被告持有槍枝具有殺傷力之依據。被告未提出具體
    上訴事由，僅空言指摘該鑑定書就扣案槍械是否具殺傷力為
    不實之認定，要屬卸責之詞，無足憑信。綜上所述，本件被
    告上揭任意性自白確與事實相符，本案事證明確，被告所為
    ，係犯槍砲彈藥刀械管制條例第8條第4項未經許可持有可發
    射子彈具有殺傷力之改造手槍罪、同法第12條第4項未經許
    可持有子彈罪。另量刑之輕重，係屬事實審法院得依職權自
    由裁量之事項，茍於量刑時，已依行為人之責任為基礎，並
    斟酌刑法第57條各款所列情狀，而未逾越法定範圍，又未濫
    用其職權，即不得遽指為違法，此觀最高法院72年度台上字
    第6696號判例意旨自明。本件原判決於量刑時，已依上揭規
    定，審酌被告未經許可長期持有槍彈，且於深夜時分仍持槍
    彈在外遊蕩，破壞社會秩序，行為確有不當，惟念其素無前
    科，且犯後自始坦承犯行，現有正當工作，已有悔意，復衡
    其持有槍彈之數量、方式、犯罪所生之危害，並參酌檢察官
    求處有期徒刑4年及辯護人請求依刑法第59條之規定酌減其
    刑等一切情狀，認本案若無刑法第59條之適用，檢察官之求
    刑則有過重，而從輕量處被告有期徒刑3年1月，併科罰金新
    臺幣3萬元，如易服勞役以新臺幣1千元折算1日，既未逾越
    法定刑度，亦未濫用自由裁量之權限，刑度亦屬妥適，核無
    不當或違法之情形。復核被告上訴理由之內容，未就原審判
    決有何採證認事、用法或量刑等足以影響原審判決本旨之不
    當或違法，而為具體指摘，揆諸首揭規定，其上訴自屬不合
    法律上之程式，應予駁回，並不經言詞辯論為之。
據上論斷，應依刑事訴訟法第367 條前段、第372 條，判決如主
文。
中    華    民    國    99    年    4    月    20     日
                刑事第十五庭  審判長法  官  吳昭瑩
                                    法  官  賴邦元
                                    法  官  吳炳桂
以上正本證明與原本無異。
如不服本判決，應於收受送達後10日內向本院提出上訴書狀，其
未敘述上訴之理由者並得於提起上訴後10日內向本院補提理由書
（均須按他造當事人之人數附繕本）「切勿逕送上級法院」。
                                    書記官  洪雅蔓
中    華    民    國    99    年    4     月    20    日

司法院資訊處製作；財團法人民間司法改革基金會備份。
